【裁判字號】    90,易,402
【裁判日期】    901026
【裁判案由】    賭博
【裁判全文】
臺灣桃園地方法院刑事判決                            九十年度易字第四二號
    公  訴  人  臺灣桃園地方法院檢察署檢察官
    被      告  甲○○
                丁○○
                己○○
右列被告因賭博等案件，經檢察官提起公訴（八十九年度偵字第一五四五○號），本
院判決如左：
    主  文
甲○○連續在公眾得出入之場所賭博財物，處罰金壹萬元，如易服勞役，以參佰元折
算壹日。其餘被訴恐嚇部分無罪。
丁○○連續在公眾得出入之場所賭博財物，處罰金壹萬貳仟元，如易服勞役，以參佰
元折算壹日。
己○○連續以加害身體、自由之事，恐嚇他人，致生危害於安全，處拘役伍拾日，如
易科罰金，以參佰元折算壹日。
    事  實
一、甲○○與丁○○係同學，二人基於賭博之概括犯意，自民國八十八年十二月下旬
    某日起至八十九年一月間某日止，連續至同學戊○○開設位於西濱公路觀音段威
    武村之「金百樂檳榔攤」，及同學庚○○開設位於桃園縣觀音鄉樹林村五五號之
    雜貨店，此等公眾得出入之場所，以大吃小等方式，用象棋賭博財物，共計三次
    ，甲○○在上開二地點共贏得丁○○新台幣（下同）十二萬元，加上在其餘非公
    眾得出入之場所賭博之財物，甲○○共贏丁○○八十萬元，甲○○乃要求丁○○
    簽發面額分別為十萬元之本票七紙及五萬元之本票一紙（另五萬元賭債則予以減
    免，交由甲○○以為擔保，嗣上開本票屆期未獲兌付，甲○○與戊○○及戊○○
    之友人己○○遂至丁○○位於桃園縣觀音鄉塔腳村二號之住處，欲要求丁○○還
    錢，惟該次丁○○不在家，甲○○等三人即各自回返，嗣後甲○○即未再至丁○○住處要錢。然己○○卻又基於概括之犯意，自八十九年六月間某日起，至同年
    七月三日止，連續持上開本票前往丁○○前述住處，以「如果你兒子不出面解決
    ，你們在這裡會很難住」等語，此等足以加害他人身體、居住自由之詞，恫嚇居
    住於上址並前來應門之乙○○○（起訴書贅載丙○○），共計二次，致使乙○○○（起訴書贅載丙○○）因而心生畏怖，嗣經丁○○之父丙○○報警而查獲上情
    。
二、案經桃園縣警察局大園分局報告台灣桃園地方法院檢察署檢察官偵查起訴。
    理  由
壹、賭博部分：
一、右揭犯罪事實迭據被告甲○○於警、偵訊及本院審理時坦承不諱，並曾據被告丁○○於本院審理時供承在卷，復核與證人戊○○、庚○○分別於警、偵訊，及本
    院調查時證述之情節相符，又有丁○○簽發之本票八紙在卷可稽，本件事證明確
    ，被告二人上開犯行堪以認定。
二、查檳榔攤及雜貨店均係公眾得出入之場所，被告甲○○及丁○○二人在上開地點
    賭博財物，核其所為，均係犯刑法第二百六十六條第一項前段之普通賭博罪。被
    告二人前後三次之賭博行為，均時間緊接，觸犯構成要件相同之罪名，顯係基於
    概括犯意為之，應依連續犯之規定，論以一罪，並依法加重其刑。爰審酌被告甲○○並無前科，素行良好，被告丁○○則有竊盜前科，有臺灣高等法院被告全國
    前案紀錄表各一份、判決一份在卷可查，及被告二人係同學，因無聊而至同學店
面以象棋賭博財物，係由丁○○提議要以金錢計算（此部分據證人戊○○於本院
    調查時證述無訛），輸贏金額共達十二萬元，對社會秩序所生之危害尚淺，被告
    甲○○自始坦承犯行，被告丁○○則反覆其詞，至本院審理時方供認犯行，犯後
    態度不佳等一切情狀，分別量處如主文所示之刑，並諭知易服勞役之折算標準。
貳、恐嚇部分：
一、被告己○○部分：
（一）、訊據被告己○○固承認有於右揭時、地至丁○○之住處三次，因丁○○不在
        ，於最後一次時向前來應門之乙○○○表示：之前已經很有誠意的來兩次了
        ，如果你兒子還不出面解決的話，我們就請合法的討債公司處理，他們如何
        處理我就不知道了等語，惟否認有何恐嚇犯行，辯稱：伊是戊○○父親之朋
        友，當初聽到這件事，向甲○○表示：願以長輩之身分去請丁○○出來解決
        ，如果要到錢是甲○○之福氣，要不到也沒辦法，伊總共去三次，第一次和
        甲○○及戊○○去，丁○○不在伊就離開，第二次和第三次都是和戊○○去
        的，甲○○沒有去，伊並未恐嚇云云。經查：右揭犯罪事實，業據被害人乙○○○於警、偵訊及本院審理時堅指不移，指訴被告己○○曾至其住處恫嚇
      稱：叫你兒子出來解決，否則你們會很難住等語，至少二次，其僅一個女人
        在家，當然會很害怕等語；並經證人即丁○○之父到庭證稱：我只遇見一次
        ，我在客廳坐著，己○○到我家門口，我太太乙○○○去開門，己○○沒看
        到我，己○○對我太太說叫丁○○出來解決，否則會很難過日子，我聽了很
        害怕，第二天就報警等語綦詳；再參酌被告己○○自承曾對被害人稱：如果
        你兒子還不出面解決的話，我們就請合法的討債公司處理，他們如何處理我
        就不知道了等語，且係單獨對被害人此等婦女為之，益見被告己○○並非均
        以和善之態度，以長輩之風範處理本事，而係以語帶恫嚇之詞，對被害人為
        之，是被告己○○之辯解，不足採信。本件事證明確，被告己○○之犯行堪
        以認定。
（二）、核被告己○○所為，係犯刑法第三百零五條之以加害身體、自由之事，恐嚇
        他人致生危害於安全罪。其先後二次犯行，時間緊接，觸犯構成要件相同之
        罪，顯係基於概括犯意反覆為之，應依刑法第五十六條連續犯之規定，論以
        一罪，並依法加重其刑。至被告並未對丙○○為上開恐嚇言語，亦據丙○○
        證述無訛，已如前述，是丙○○並非本案之被害人，起訴書之記載容有誤會
        ，應予更正，附此敘明。爰審酌被告之素行並無前科，有臺灣高等法院被告
        全國前案紀錄表一份附卷可憑，犯罪之動機係幫忙朋友要債，而以危害他人
        居住身體、居住自由等言語恫嚇被害人，尚未以危害生命之事，以具體之言
        詞恐嚇被害人，犯罪所生之危害尚淺，及犯罪後之態度等一切情狀，量處如
        主文所示之刑。又被告行為後，刑法第四十一條關於有期徒刑易科罰金折算
        標準之規定業於九十年一月四日修正，並於同年月十日經總統公布，同年月
        十二日生效施行。經比較新舊法之結果，兩者並無不同，依刑法第二條第一
        項前段之規定，應適用新法即修正後刑法第四十一條第一項前段之規定，並
        諭知易科罰金之折算標準。
二、被告甲○○部分：
（一）、公訴意旨略以：被告甲○○夥同具有恐嚇犯意聯絡之己○○，自八十九年六
        月間某日起，連續持上開本票前往丁○○之父母位於桃園縣觀音鄉塔腳村二
        號之住處，以「如果你兒子不出面解決，你們將難以在此繼續居住」等語，
        恫嚇居住於上址之丙○○及乙○○○，至丙○○及乙○○○因而心生畏怖，
        因認被告甲○○涉犯刑法第三百零五條之恐嚇罪嫌等語。
（二）、按犯罪事實，應依證據認定之，無證據不得推定其犯罪事實；又不能證明被
        告犯罪者，應諭知無罪之判決，刑事訴訟法第一百五十四條、第三百零一條
        第一項分別定有明文；次按刑法第二十八條固明定二人以上共同實施犯罪之
        行為者，皆為正犯，然刑法上之共同正犯，以有意思之聯絡、行為之分擔為
        要件；共犯之成立，除共同實施犯罪行為者外，其就他人之行為負共犯之責
        者，以有意思聯絡為要件，若事前並未合議，實施犯罪行為之際，又係出於
        行為者獨立之意思，即不負共犯之責，最高法院十八年上字第六七三號、十
        九年上字第六九四號判例可資參照。
（三）、本件公訴人認被告甲○○涉有刑法第三百零五條之罪嫌，無非以被害人丙○○及乙○○○之指訴為主要論據。經查：訊據被告甲○○自始否認有為前揭
        恐嚇犯行，辯稱：只有和戊○○及己○○去丁○○家一次，那次丁○○不在
        ，就離開了，沒有說恐嚇的話，也沒有叫己○○說恐嚇的話，之後沒有再去
        己○○家了等語；核與同案被告己○○供稱：甲○○只有第一次有去，第一
        次去丁○○不在就走了，甲○○沒有叫其恐嚇等語相符；而被害人乙○○○
        於本院審理時先稱：共被恐嚇三次，第一次是甲○○、戊○○及己○○，第
        二次也是這三人，第三次是己○○和甲○○，每次旁邊也都有一些年輕人，
        伊都不認得，三次恐嚇的話都是己○○說的等語；嗣後又改稱：第一次是甲○○、己○○及戊○○三人來，第二次是己○○和戊○○來，第三次是己○○來，甲○○有無來我忘記了。我頭腦記憶不好，沒辦法記得很清楚，只記
        得只有己○○對我說恐嚇的話，甲○○來幾次我不清楚等語。是被害人前後
        陳述有所不一，又自承記憶力不好，只能確定己○○有說恐嚇的話，其餘則
        無法確定，則甲○○是否確有與己○○一同至前開處所恐嚇，即有疑義。再
        參酌被害人於警訊中僅稱：己○○有說恐嚇的話，並未提及甲○○有說恐嚇
        的話或是與己○○一起在場；又稱己○○前幾次來只是要找人，沒有說原因
        就走了，最後二次才說恐嚇的話等語，復核與甲○○所述伊只有第一次時和
        己○○一起去，因丁○○不在就走了等情節相符，足見甲○○所言非虛。況
        被害人之記憶力既然不好，易隨時間淡忘，自應認其於距離案發時間較近之
        警訊時所為之指訴較為可採。至證人丙○○僅於最後一次時於家中客廳看見
        己○○對乙○○○為恐嚇之言詞，亦未目擊甲○○在場，已如前述，是其證
        言亦不足以作為甲○○有為上開犯行之證據。綜上所述，被害人之指訴既有
        瑕疵，證人之證言無法證明被告犯行，同案被告己○○亦稱甲○○未與之有
        恐嚇之事前合議，被告甲○○復未參與被告己○○之犯罪行為，揆諸前揭法
        條意旨，被告甲○○自非本案之共犯。此外，復查無其他積極證據足資認定
        被告甲○○涉有公訴人所指之恐嚇犯行，被告此部分之犯罪不能證明，自應
        依首揭法條，為被告甲○○無罪判決之諭知。
據上論斷，應依刑事訴訟法第二百九十九條第一項前段、第三百零一條第一項，刑法
第二條第一項前段、第五十六條、第二百六十六條第一項前段、第四十二條第二項、
第三百零五條、修正後第四十一條第一項前段，罰金罰鍰提高標準條例第一條前段、
第二條，判決如主文。
本案經檢察官陳美華到庭執行職務。
中      華      民      國      九十      年     十    月    二十六     日
                                臺灣桃園地方法院刑事第四庭
                                    審判長法  官   鄭景文
                                          法  官   林晏鵬
                                          法  官   游士珺
右正本證明與原本無異。
如不服本判決，應於判決送達後十日內向本院提出上訴狀( 應附繕本 )，上訴於
臺灣高等法院。
                                          書記官   王曉雁
中        華        民        國       九十   年   十   月    三十一    日
附論罪科刑之法條：
刑法第二百六十六條
在公共場所或公眾得出入之場所賭博財物者，處一千元以下罰金，但以供人暫時娛樂
之物為賭博者，不在此限。
當場賭博之器具與在賭檯或兌換籌碼處之財物，不問屬於犯人與否，沒收之。
刑法第三百零五條
以加害生命、身體、自由、名譽、財產之事恐嚇他人，致生危害於安全者，處二年以
下有期徒刑、拘役或三百元以下罰金。


司法院資訊處製作；財團法人民間司法改革基金會備份。
